【裁判字號】    90,訴,1608
【裁判日期】    900731
【裁判案由】    違反槍砲彈藥刀械管制條例
【裁判全文】
臺灣高雄地方法院刑事判決                          九十年度訴字第一六八號
    公  訴  人  臺灣高雄地方法院檢察署檢察官
    被      告  甲○○
右列被告因違反槍砲彈藥刀械管制條例案件，經檢察官提起公訴（九十年度偵字第二
六八六號），本院判決如左：
    主  文
甲○○未經許可，寄藏其他可發射子彈具有殺傷力之玩具金屬手槍，處有期徒刑壹年
貳月，併科罰金新台幣貳萬元，罰金如易服勞役，以新台幣玖佰元即銀元參佰元折算
壹日。
扣案之仿ＧＬＯＣＫ廠半自動手槍製造之玩具金屬手槍壹枝（槍枝管制編號0000
000000號）、改造子彈拾陸顆，均沒收。
    事  實
一、甲○○明知槍械子彈係政府明令管制之物品，未經許可不得擅自持有寄藏，竟於
    民國八十七年五月至六月間某日，受其年籍不詳綽號「阿猴」之委託，代為保管
    可發射子彈且具有殺傷力之仿ＧＬＯＣＫ廠半自動手槍製造之玩具金屬手槍一枝
    （槍枝管制編號0000000000號）、具殺傷力之改造子彈二十四顆（經
  試射八顆），並將之藏置於高雄縣杉林鄉○○村○○路二巷四九號附近菜園中。
    嗣於九十年一月十九日下午五時三十分許，因春安演習，惟恐上開槍彈遭查獲而
    欲移往他處藏放時，途經高雄縣杉林鄉集來村通仙巷四一一號旁，在其所駕駛車
    牌號碼ＡＤ─八三六七號自小客車右前座座椅下，為警臨檢查獲，並扣得上開槍
    彈。
二、案經高雄縣警察局旗山分局報告臺灣高雄地方法院檢察署檢察官偵查起訴。
    理  由
一、訊據被告甲○○對於右揭事實均坦承不諱，而扣案之槍、彈，經送內政部警政署
    刑事警察局鑑驗結果，認為扣案之槍枝（槍枝管制編號00000000000
    號）係仿ＧＬＯＣＫ廠半自動手槍製造之玩具更換土造金屬槍管改造而成，機械
    性能良好，認具有殺傷力，而扣案之子彈，亦認係玩具手槍用金屬彈殼加裝直徑
    約八點七ＭＭ圓錐狀之土造金屬彈頭而成，均能擊發，認具有殺傷力，此有內政
    部警政署刑事警察局九十年二月六日刑鑑字第一一七二四號函一紙在卷足憑，足
    認被告自白與事實相符，堪信為真實，本件事證明確，被告犯行堪予認定。
二、按槍砲彈藥之持有，係屬行為之繼續，其「寄藏」亦然，本件寄藏行為既係繼續
    至八十九年七月五日槍砲彈藥刀械管制條例修正公布施行之後，自無行為後法律
    變更之可言（最高法院七十四年台上字第三四００號判例參照），均合先敘明。
    次按槍砲彈藥刀械管制條例所謂之「寄藏」，係指受他人之委託代為保管，其保
    管之本身所為之「持有」，既係「寄藏」之當然結果，法律上自宜僅就「寄藏」
    行為為包括之評價，不應另就「持有」予以論罪（最高法院七十四年台上字第三
    四００號判例意旨參照），故核被告受友人委託保管上開槍彈，核其所為係犯槍
    砲彈藥刀械管制條例第十一條第四項之未經許可寄藏可發射子彈具有殺傷力之改
    造玩具手槍罪、同條例第十二條第四項未經許可寄藏子彈罪。公訴意旨認被告係
    犯未經許可持有可發射子彈具有殺傷力之改造玩具手槍罪及未經許可持有子彈罪
    ，容有誤會，惟上開罪名與論罪科刑罪名均屬同條項，即無庸變更起訴法條。被
    告未經許可寄藏其他具有殺傷力之槍枝及子彈二罪，係以一行為觸犯數罪名，為
    想像競合犯，應依刑法第五十五條規定從一重未經許可寄藏可發射子彈具有殺傷
    力之玩具金屬手槍罪處斷。爰審酌被告無視政府大力掃蕩黑槍之禁令，仍寄藏槍
    枝及子彈，危害社會治安甚鉅，惟犯罪後坦承犯行，態度良好等一切情狀，酌情
    量處如主文第一項所示之刑，並就罰金部分諭知易服勞役之折算標準。又槍砲彈
    藥刀械管制條例第十九條第一項之規定，不問對行為人有無預防矯治其社會危險
    性之必要，一律宣付強制工作三年，限制其中不具社會危險性之受處分人之身體
    、自由部分，其所採措施與所欲達成預防矯治之目的及所需程度，不合憲法第二
    十三條所定之比例原則。是犯上開條例第十九條所定之罪，不問對行為人有無預
    防矯治其社會危險性之必要，一律宣付強制工作三年之部分，應自八十七年十二
    月十八日起停止適用，業經司法院大法官會議釋字第四七一號解釋在案。是參照
    上開解釋意旨，足見被告應令入勞動場所，強制工作之宣告，須符合憲法關於比
    例原則規定，即行為人違反槍砲彈藥刀械管制條例之行為，應具有預防矯治其社
    會危險性之必要，始可為之。惟參酌本件被告並無前科紀錄，此有台灣高等法院
    被告全國前案紀錄表在卷可佐，又本件被告所持有之手槍及子彈雖均具有殺傷力
    ，惟被告並無持之進而犯罪之意，難認其對將來社會具有相當之危險性，而有進
    一步教化、治療之必要，若宣告拘束其自由、身體之保安處分，顯與比例原則有
    違，是本院認被告並無強制工作之必要，故不另諭知被告於刑之執行完畢或赦免
    後，令入勞動場所，強制工作三年，併此敘明。至扣案之前開改造手槍一把及改
    造子彈二十四顆，除其中已因試射而不具殺傷力之改造子彈八顆不予宣告沒收外
    ，均為違禁物，應依刑法第三十八條第一項第一款宣告沒收。
據上論斷，應依刑事訴訟法第二百九十九條第一項前段、槍砲彈藥刀械管制條例第十
一條第四項、第十二條第四項，刑法第十一條前段、第五十五條、第三十八條第一項
第一款、第四十二條第二項，罰金罰鍰提高標準條例第二條，現行法規所定貨幣單位
折算新台幣條例第二條，判決如主文。
中          華        民        國    九十    年    七    月   三十一   日
                                  臺灣高雄地方法院刑事第二庭
                                      法  官  廖  建  瑜
右正本證明與原本無異。
如不服本判決，應於判決送達後十日內，向本院提出上訴狀。
                                     書記官   歐  文  政
中    華    民    國      九十      年      八      月      一      日
附錄本案論罪科刑法條全文：
修正後槍砲彈藥刀械管制條例第十一條第四項
未經許可，持有、寄藏或意圖販賣而陳列第一項所列槍枝者，處一年以上七年以下有
期徒刑，併科新台幣七百萬元以下罰金。第一項至第三項之未遂犯罰之。
槍砲彈藥刀械管制條例第十二條第四項
未經許可，持有、寄藏或意圖販賣而陳列子彈者，處五年以下有期徒刑，併科新台幣
三百萬元以下罰金。第一項至第三項之未遂犯罰之。


司法院資訊處製作；財團法人民間司法改革基金會備份。
